【裁判字號】    98,消債更,39
【裁判日期】    980706
【裁判案由】    更生事件
【裁判全文】
臺灣板橋地方法院民事裁定            98年度消債更字第39號
聲  請  人  甲○○
代  理  人  林文凱律師
上列當事人因消費者債務清理事件聲請更生，本院裁定如下：
    主  文
聲請人甲○○自中華民國九十八年七月六日下午四時起開始更生
程序。
本件得由司法事務官進行本件更生程序。
    理  由
一、本件聲請意旨略以：聲請人因有不能清償債務之情事，負債
    新台幣（下同）2,534,859元，前曾於民國95年5月16日依中
    華民國銀行公會會員辦理無擔保債務協商機制，與最大債權
    金融機構安泰商業銀行股份有限公司達成協商，雙方約定自
    95年4月起分120期，利率0 %，由聲請人每月10日以 24,098
    元依各債權銀行債權金額比例清償各項債務，直至全部清償
    為止，聲請人清償至96年7 月為止，因聲請人之配偶因勞保
    局結束文件處理外包工作而陷於失業的窘境，此後即使恢復
    就業亦時斷時續，聲請人不堪家計之重擔，實無力繼續履行
    上述還款條件，爰聲請裁定准予更生等語。
二、按債務人對於金融機構因消費借貸、自用住宅借款、信用卡
    或現金卡契約而負債務，在聲請更生或清算前，應提出債權
    人清冊，以書面向最大債權金融機構請求協商債務清償方案
    並表明共同協商之意旨，消費者債務清理條例第151 條第1
    項定有明文。而債務人與金融機構協商成立者，不得聲請更
    生或清算，但因不可歸責於己之事由，致履行顯有重大困難
    者，不在此限；消費者債務清理條例施行前，債務人依金融
    主管機關協調成立之中華民國銀行公會會員辦理消費金融案
    件無擔保債務協商機制與金融機構成立之協商，準用前項之
    規定，消費者債務清理條例第151 條第5 項、第6 項亦分別
    有明文可參。
三、次按前開法律規定之「但因不可歸責於己之事由，致履行顯
    有重大困難者，不在此限」，其立法意旨係基於債務清償方
    案成立後，應由債務人誠實遵守信用履行協商還款條件，惟
    於例外情形下發生情事變更，在清償期間收入或收益不如預
    期，致該方案履行困難甚或履行不能，因不可歸責於己之事
    由，始能聲請更生或清算。此規範意旨在避免債務人任意毀
    諾已成立之協商，濫用更生或清算之裁判上債務清理程序。
    蓋以債務清償方案係經當事人行使程序選擇權所為之債務清
    理契約，債務人應受該成立之協議所拘束。債務人既已與金
    融機構協商成立，如認該協商方案履行有其他不適當情形，
    自仍應再循協商途徑謀求解決。又所謂不可歸責於己之事由
    ，係指出於非己身所能控制之自然力或其他人為事由，具有
    猝然性而不能預知，非人力所能參與或所能阻止，而陷於不
    能履行承諾償還自己之債務者而言。
四、本院查：
  (一)聲請人於消費者債務清理條例施行前，曾依照中華民國銀行
    公會會員辦理消費金融案件無擔保債務協商機制，與最大債
    權金融機構安泰商業銀行股份有限公司達成協商，雙方約定
    自95年4月起分120期，利率0 %，由聲請人每月10日以24,09
    8 元依各債權銀行債權金額比例清償各項債務，直至全部清
    償為止，聲請人清償至96年7月為止，共計繳付 16期協商款
    而毀諾，業據聲請人提出協議書及無擔保債務還款計劃影本
    各一份為證，且觀諸其提出之財團法人金融聯合徵信中心債
    權人清冊中「是否曾參與銀行公會債務協商」欄註記 「Y」
    一節亦明。準此，本件聲請人依上開協商機制與最大債權金
    融機構協商成立後，再向本院聲請更生，尚須符合「不可歸
    責於己之事由致履行顯有重大困難」之法定要件，方為適法
    。
  (二)聲請人主張其誨諾之原因乃係因配偶計光耀於 96年7月結束
    勞保局處理外包工作而失業，其後就業亦時亦斷，收入即不
    穩定，且亦負有債務，配偶每月亦應償還銀行債務18975 元
    ，扣除後約僅餘1 千5 百多元等語，上該事實業據聲請人所
    附其配偶計光耀之勞工保險投保資料表可證為真。是以聲請
    人目前任職於德州儀器工作股份有限公司，原有月薪約42,0
    00元，惟直至96年3 月即降為約36000 元，近來景氣不佳，
    97年12月、98年1 月月薪約為27000 元、29000 元，近幾月
    98年2 月至4 月景氣短暫回升，月薪平均約為35000 元，然
    最近又不穩定，不如四月份，另聲請人兼職於爭鮮食品，收
    入約8 千多元，有聲請人所附德州儀器工作股份有限公司開
    立在職證明、薪資單及郵政存簿儲金簿可憑。是以以聲請人
    每月約總計為4 萬元左右之收入，扣除協商應繳24,098元，
    聲請人尚須支出家庭生活費及扶養子女費用，顯見聲請人尚
    無法維持基本生活。是聲請人就現在之收入，顯然就每月24
    ,098 元 之協商款有履行上之重大困難。從而，聲請人主張
    具備有不可歸責於己致履行顯有重大困難，應可採信，為有
    理由。
五、綜上所述，本件聲請人為一般消費者，並未從事營業活動。
    其有無法清償如附表所示債務之虞情事，又所負無擔保或無
    優先權之債務，並未逾 1,200萬元，且未經法院裁定開始清
    算程序或宣告破產，復查無消費者債務清理條例第6條第3項
    、第 8條或第46條各款所定駁回更生聲請之事由存在，則聲
    請人聲請更生，應屬有據，自應准許。關於聲請人所預繳納
    之郵務送達費 3,740元，則待本件更生聲請事件確定後，如
    仍尚有剩餘，再予檢還聲請人，併此敘明。
六、至於聲請人於更生程序開始後，應另提出足以為債權人會議
    可決或經法院認為公允之更生方案以供採擇，俾免更生程序
    進行至依消費者債務清理條例第61條規定應行清算之程度，
    附此敘明。
七、依消費者債務清理條例第11條第1項、第45條第1項、第16條
    第1項，裁定如主文。
中    華    民    國    98    年    7     月    6     日
                  民事第二庭    法  官  李行一
上為正本係照原本作成
本件不得抗告
本裁定已於98年7月6日下午4時公告。
中    華    民    國    98    年    7     月    6     日
                                書記官  蔡於衡


司法院資訊處製作；財團法人民間司法改革基金會備份。
